臺灣臺北地方法院民事判決　　　　　　　94年度訴字第2517號
原　　　告　好景事業有限公司
法定代理人　乙○○
訴訟代理人　蘇清文律師
複代理人　　張建邦律師
被　　　告　國立中正文化中心
法定代理人　甲○
訴訟代理人　林信和律師
上列當事人間給付報酬等事件，本院於民國94年8月23日言詞辯
論終結，判決如下：
    主      文
原告之訴及假執行聲請均駁回。
訴訟費用由原告負擔。
    事實及理由
一、原告主張：伊於民國90年12月30日向被告承包國家戲劇院、
    國家音樂廳、地下停車場、四週庭園及外圍廣場環境維護工
    作，並訂有環境清潔維護勞務委外合約（下稱系爭委外合約
    ），被告按月需給付伊清潔費新台幣（下同）518628元，期
    間自91年1月1日至同年12月31日止，伊並以附件所示定存單
    （下稱定存單）作為履約保證金。詎伊業已依約履行完畢，
    但被告尚未給付伊91年12月之清潔費，亦未返還定存單，爰
    依系爭委外合約第5條、第8條約定，提起本訴等情。並於本
    院聲明：(一)被告應給付原告513219元及加計自92年1月1日起
    算之法定遲延利息。(二)被告應將附件所示定存單返還予原告
    。
二、被告則以：本件承攬契約請求權業已罹於2年之時效；原告
    違反系爭委外合約，以虛報人頭方式，溢領清潔費566400元
    ，故伊自91年12月應給付原告之清潔費518628元予以扣除，
    原告仍應再返還伊溢領款57181元，故於原告返還該款項前
    ，伊亦無返還定存單予原告之義務等語，資為抗辯。並於本
    院聲明：(一)原告之訴及假執行聲請均駁回。(二)如受不利之判
    決，願供擔保請准宣告免為假執行。
三、查，原告於90年12月30日向被告承包國家戲劇院、國家音樂
    廳、地下停車場、四週庭園及外圍廣場環境維護工作，並系
    爭委外合約，被告按月需給付原告清潔費518628元，期間自
    91年1月1日至同年12月31日止，原告並以定存單作為履約保
    證金。而被告並未給付原告91年12月之清潔費518628元，亦
    未返還定存單等情，有卷附系爭委外合約書為證（見本院卷
    第9至61頁），並為兩造所不爭執（見本院卷第71頁），堪
    信為真。
四、本件應審究者為(一)本件承攬契約請求權是否已罹於2年時效
    ？(二)被告有無返還定存單之義務？茲分別論述如下：
(一)、本件承攬契約請求權是否已罹於2年時效？
  1.按承攬人之報酬及其墊款因2年間不行使而消滅，民法第127
    條第7款定有明文。又消滅時效，自請求權可行使時起算（
    同法第128條前段規定參照）。且，時效因請求而中斷者，
    若於請求後六個月內不起訴，視為不中斷，同法第130條亦
    有明文。
  2.查，系爭委外合約係屬於承攬契約性質，為兩造所不爭執，
    則觀諸系爭委外合約第8條約定：「付款辦法：乙方（指原
    告）應依合約規定於每月月底就該月份款額持具發票請款。
    」（見本院卷第10頁），可知原告於系爭委外合約有效期間
    （即91年1月1日起同年12月31日止）內，於每月底向被告請
    領每月之清潔費。而本件原告主張被告積欠其91 年12月份
    之清潔費518628元，則原告依約於91年12月31日即可向被告
    行使請求給付該清潔費，但其卻遲至94年5月25日始提起本
    件訴訟（見本院卷第3頁之本院收狀戳章），足證，原告依
    據系爭委外合約第8條約定，訴請被告應給付91年12月份之
    清潔費518628元，顯已罹於2年時效甚明。
  3.原告雖主張：伊於92年2月6日、同年6月13日及94年1月8日
    發函請求給付，故本件請求權時效即已中斷云云。然查，原
    告曾於92年2月6日發函請求被告給付系爭清潔費乙事，固有
    卷附原告92年2月6日（92）字第92005號函可憑（見本院卷
    第62頁），惟原告並未於6個月內起訴，依法視為時效不中
    斷（民法第130 條規定參照），故本件2年之請求權時效仍
    應於93年12月31日屆至。是原告縱於罹於本件請求權時效後
    之94年1月8日，另行發函向被告請求系爭清潔費用，亦不得
    始已罹於時效之請求權再行回復至明。況參酌卷附教育部於
    94年3月9日函覆原告，有關被告未給付91年12月清潔費及未
    返還履約保證金，乃是因原告違約而扣款，顯非承認原告本
    件請求（見本院卷第108頁之該部台社(三)字第0940029951號
    函自明），故原告持教育部該函主張被告業已承認本件請求
    ，主張本件請求權時效已中斷云云，自無可取。
(二)、被告有無返還定存單之義務？
  1.按民法第896條載動質權所擔保之債權消滅時，質權人應將
    質物返還於有受領權之人等語，是質權人返還質物之義務，
    應於動產質權所擔保之債權消滅時始行發生。易言之，即動
    產質權所擔保之債權未消滅時，出質人尚無返還質物請求權
    之可言（最高法院永上字第554號判例意旨參照）。
  2.查，系爭委外合約規定，無論被告有無演出，原告應派遣之
    工作人數為日班26 人，夜班7人，每日共計33人，惟原告與
    被告簽訂系爭委外合約後，又將本件承攬標的委由訴外人臻
    霖實業股份有限公司（下稱臻霖公司）承作，但臻霖公司卻
    自行減少工作人員，私自以機動組人員權充固定編組人員以
    符合約員額，且未陳報每日出勤人數，並以虛報人頭方式溢
    領款項，合計達566400元等情，有卷附教育部91年8月26日
    台（91）政字第91125395號函及同年12月12日台（91）政字
    第91187903號函、被告91年12月30日台（91）秘字第2184號
    函、法務部調查局台北市調查處91年12月5日肅字第0914364
    0410號函、台灣台北地方法院檢察署92年5月29日北檢茂洪
    91偵17326字第32958號函、被告92年6月17日台（92 ）秘字
    第1042號函可稽（見本院卷第77至80頁、第88至90頁），足
    見原告確實業已違反第6條第2款規定已明。
  3.原告另主張：被告對伊負有工作監督責任，若伊有虛報人頭
    方式溢領款項，被告亦同有責任云云。惟查，原告既已違約
    在先，然原告並未舉證被告有何違反監督責任之處，況被告
    縱有工作監督不周之處，亦不得免其違約責任（見本院卷第
    11頁之系爭合約第10條第2款規定）。是原告主張：
      被告對伊負有工作監督責任，若伊有虛報人頭方式溢領款
      項，被告亦同有責任云云，自無可採。
  4.再，在合約有效期間內，若原告有違反合約規定或發生變故
    無法履行合約責任時，被告得隨時終止合約，並沒入原告之
    履約保證金，此觀系爭合約第10條第2款之規定自明（見本
    院卷第11頁）。準此可知，本件被告依約既可沒入履約保證
    金即定存單，惟其僅為就該定存單為質權抗辯，則依舉輕已
    明重之原則，被告於原告就溢領款尚未返還完畢前，自得就
    該定存單行使質權。是原告主張：伊業已履約完畢，被告應
    將定存單（即履約保證金）返還云云，自無足採。
五、從而，原告依據系爭委外合約第5條、第8條約定，訴請被告
    應給付91年12月清潔費518628元及定存單，為無理由，應予
    駁回。又原告之訴既經駁回，則其假執行之聲請即失所附麗
    ，應併予駁回。
六、本件事證已臻明確，兩造其餘攻擊或防禦方法，經本院審酌
    後，認均與本件之結論無涉，茲不再一一論述，併予敘明。
七、據上論結，本件原告之訴為無理由，依民事訴訟法第78條、
    ，判決如主文。
中　　華　　民　　國　　94　　年　　9 　　月　　13　　日
                  民事第一庭    法　官　楊絮雲
以上正本係照原本作成
如對本判決上訴，須於判決送達後20日內向本院提出上訴狀
中　　華　　民　　國　　94　　年　　9 　　月　　13　　日
                    　　　　　　書記官　高秋芬
